臺灣板橋地方法院交通事件裁定　　　 　94年度交聲字第880號
原處分機關　交通部公路總局臺北區監理所
異　議　人
即受處分人　乙○○
上列受處分人因違反道路交通管理處罰條例案件，對於交通部公
路總局臺北區監理所中華民國九十四年五月十九日所為北監自裁
字裁四○─ＧＣ0000000號裁決處分聲明異議，本院裁定
如下：
    主  文
異議駁回。
    理  由
一、按汽車車身、引擎、底盤等重要設備變更或調換，或因交通
    事故遭受重大損壞修復後，不申請公路主管機關施行臨時檢
    驗而行駛者，處汽車所有人六百元以上一千二百元以下（即
    新臺幣一千八百元以上三千六百元以下）罰鍰，並責令其檢
    驗；又汽車顏色、型式、輪胎隻數及尺寸、燃料種類、座位
    、噸位、引擎車架、車身、使用性質及汽車所有人名稱、地
    址等如有變更，均應向公路監理機關辦理登記；前項變更登
    記，除汽車所有人名稱、地址等變更時，免予檢驗外，餘均
    須檢驗合格。道路交通管理處罰條例第十八條、道路交通安
    全規則第二十三條第一項、第二項分別定有明文。次按行為
    人有違反道路交通管理處罰條例之情形，經當場舉發者，應
    填製舉發通知單後交付該行為人簽名或蓋章收受之，拒絕簽
    章者，並記明其事由，視為已收受，違反道路交通管理事件
    統一裁罰基準及處理細則第十一條第一項第一款亦定有明文
    。再按違反道路交通管理事件行為人，未依規定自動繳納罰
    鍰，或未依規定到案聽候裁決，處罰機關應於舉發違反道路
    交通管理事件通知單送達二個月內依基準表逕行裁決之，違
    反道路交通管理事件統一裁罰基準及處理細則第四十四條第
    一項亦有明文可循。
二、本件原舉發機關即臺中市警察局第四分局黎明派出所以受處
    分人即異議人乙○○於民國九十三年十一月十三日二時五分
    許，駕駛車牌號碼為Ｕ三—九三三二號自用小客車，由臺中
    市○○○路往永春東路（南往北方向）行駛時，經員警發現
    該車有「變更車體」（加裝大包檔泥版、大型導流板及駕駛
    座位）之違規事實，即上前攔檢，於文心南路二百七十二號
    （義大利汽車旅館）入口處前攔下後，予以照相並掣單舉發
    ，惟異議人拒絕簽收，經警記明拒收事由後視為送達，嗣由
    原處分機關以異議人違反道路交通管理處罰條例第十八條之
    規定，而於九十四年五月十九日以北監自裁字裁四○─ＧＣ
    0000000號裁決書裁處罰鍰新臺幣（下同）三千六百
    元，並責令檢驗。
三、聲明異議意旨略以：異議人提起本件異議陳稱係爭違規車輛
    於購買時是中古車，異議人無法判定是否為改裝車，亦未自
    行改裝，且舉發所指改裝項目汽車用品店均有販售，如屬違
    法又何能公開銷售？又伊當時已進入該汽車旅館等候房間約
    半小時，車輛已經熄火，並非於道路行駛中，攔檢舉發顯不
    合法，實難令異議人甘服，爰依法聲明異議，請求撤銷原處
    分云云。
四、經查：
  (一)本件原舉發機關即臺中市警察局第四分局黎明派出所以受處
    分人即異議人乙○○於民國九十三年十一月十三日二時五分
    許，駕駛車牌號碼為Ｕ三—九三三二號自用小客車，由臺中
    市○○○路往永春東路（南往北方向）行駛時，經員警發現
    該車有加裝大包檔泥版、大型導流板及變更駕駛座位之違規
    事實，即上前攔檢，於文心南路二七二號（義大利汽車旅館
    ）入口處前攔下後，予以照相並掣單舉發，惟異議人拒絕簽
    收，經警於舉發通知單上記明拒收事由，此有上開臺中市警
    察局中市警交字第ＧＣ0000000號舉發違反道路交通
    管理事件通知單乙紙在卷可稽。而異議人受舉發之時雖拒絕
    簽收員警所開立之舉發通知單，然舉發員警已於其上記明「
    駕駛人拒簽」之事由，依前開道路交通管理事件統一裁罰基
    準及處理細則第十一條第一項第一款之規定，視為異議人已
    收受該違規通知單，本件舉發程序亦於法無違。又
    本件舉發指定應到案日期為九十三年十二月二十八日，有上
    開舉發通知單附卷可稽，然異議人未於期限內到案，原處分
    機關始於九十四年五月十九日依違反道路交通管理事件統一
    裁罰基準及處理細則第四十四條第一項及違反道路交通管理
    事件統一裁罰基準表之規定，以異議人違反道路交通管理處
    罰條例第十八條之規定，依其違規情節及到案情形（因未到
    案而逕行裁處），以北監自裁字裁四○─ＧＣ000000
    0號裁決書裁處法定最高罰鍰三千六百元，並責令檢驗，其
    程序於法亦無不合之處。
  (二)本件異議人經傳喚未到，依其聲明異議狀之陳述則否認有何
    違規行為，並以前開情詞置辯。惟異議人確於上開時、地有
    前揭之違規事實，業據證人即本件舉發之員警甲○○到庭結
    證屬實，其證稱：「當時在該地實施擴大臨檢，在現場處理
    交通事故發現異議人車輛經過，正打算要停在前方路邊，我
    們發現該車有經過改裝，就有同仁上前盤查，在異議人正要
    開車進入汽車旅館大門我們將他攔停，同仁呼叫我過去告發
    ，我到達時該車停在汽車旅館的入口櫃台處，車子前方保管
    桿改成大包圍，增加尾翼，駕駛座椅更換，排氣管變更（按
    排氣管變更違反道路交通管理處罰條例第十六條第一項第二
    款部分另案舉發）四項，我就開單舉發，當時異議人說這部
    車子他買中古車就是這個樣子，不知道有改裝。」、「（問
    ：異議人所做車體變更，對於行車安全是否有影響？）當時
    所看是沒有，但他確實有變更，保險桿比較低，在崎嶇的路
    面可能會被刮擦到。」等語（參本院九十四年七月七日訊問
    筆錄），其對當時所見該車之違規情形證述至為綦詳，並有
    舉發照片三幀等資料資為佐參，復經臺中市警察局第四分局
    查處無誤，有該局九十四年三月二十四日之中分四交字第○
    九四○○一六一八○號函文影本一份在卷可佐。而觀之卷附
    採證相片三幀，上開車輛之保險桿甚大且幾已貼至地面（俗
    稱為大包），車尾行李廂上方亦有大型導流板（俗稱尾翼）
    之裝設，另駕駛座位亦為賽車型式，凡此均與一般原廠車輛
    之型式顯為有異，足認係出廠後由車主自行改裝。雖異議人
    辯稱該車係以中古車購入，購得時即有該等配備，自己並未
    改裝云云，然並未就此提出任何資料以實其說，自難徒憑其
    一己所述而認屬實。而異議人就該車上述改裝情形並未申請
    檢驗，亦為其所不否認。又依據一般汽車學之分類，將汽車
    之組成分為「車身」、「引擎」、「底盤」及「電氣」等系
    統，準此汽車之保險桿、尾翼及車內座椅均屬「車身零件」
    之一部分，如有變更，依道路交通安全規則第二十三條第一
    項之規定須檢驗合格，此有交通部公路總局九十四年九月二
    十八日路監牌字第○九四○○四二五二三號函釋在卷可參，
    則本件異議人上開汽車既有加裝大包檔泥版、大型導流板及
    改裝駕駛座位之情形，自屬車身之變更。再者道路交通管理
    處罰條例第十八條既係處罰汽車重要設備變更後未經申請檢
    驗而行駛之行為，則一般商店單純販售改裝用品當無違法之
    處，而異議人既有駕駛上開汽車行駛之行為（依異議人所述
    其將該車駛至旅館停放，顯見其停放前仍有駕駛該車之行為
    ），則縱於舉發時已熄火停車或不在道路上，仍不影響其已
    成立之違規行為，員警據以舉發亦於法無違。是以異議人有
    汽車車身變更不申請公路主管機關施行臨時檢驗而行駛之違
    規行為，已足認定，自應依法裁罰。
五、綜上所述，異議人所為置辯，尚無足採信，原處分機關據以
    依法處分，核無違誤，本件異議為無理由，應予駁回。
據上論斷，應依道路交通案件處理辦法第十九條，裁定如主文。
中　　華　　民　　國　　94　　年　　10　　月　　27　　日
                    交通法庭  法　官  楊  博  欽
上正本證明與原本無異
如不服本裁定應於送達後五日內向本院提出抗告狀
                              書記官  曾  美  滋
中　　華　　民　　國　　94　　年　　10　　月　　27　　日
